智慧財產法院民事判決
                                   100年度民專訴字第48號
原      告　  陳明澤　　　
訴訟代理人　  郭士功律師
              嚴國杰專利代理人
被      告　  安帆士國際有限公司
兼法定代理人　陳正人　　　
被      告　  恆儀發展股份有限公司
兼法定代理人　林睿駿　　　
共      同　  楊祺雄律師
訴訟代理人    張東揚律師
上列當事人間侵害專利權有關財產權爭議等事件，本院於100 年
9 月9 日言詞辯論終結，判決如下：
    主  文
原告之訴及其假執行之聲請均駁回。
訴訟費用由原告負擔。
    事實及理由
壹、程序部分：
一、按訴狀送達後，原告不得將原訴變更或追加他訴，但請求之
    基礎事實同一，或不甚礙被告之防禦及訴訟之終結者，不在
    此限，民事訴訟法第255 條第1 項第2 、7 款定有明文。
二、查原告提起本件訴訟，原係主張其為我國公告第I282382 號
    專利（下稱系爭專利）之專利權人，嗣自認系爭專利第1項
    不具有進步性，並於本院100 年9 月9 日言詞辯論時追加系
    爭專利申請專利範圍第5 項為訴訟標的，惟請求之基礎事實
    仍屬同一，且不甚妨礙被告之防禦及訴訟之終結，核與前揭
    規定相符，應予准許，合先敘明。
貳、實體部分：
一、本件原告起訴主張：
  (一)原告為第I282382 號「具有活性碳之布層結構及其製法」發
    明專利之專利權人，期間自民國96年6 月11日起至103 年10
    月21日止。
  (二)被告安帆士國際有限公司（下稱安帆士公司）前曾於98年間
    指示製造商恆儀發展股份有限公司（下稱恆儀公司）使用系
    爭專利之技術內容，製成具有活性碳布層結構之布料，再將
    具有侵權之布料另行指示訴外人纖福企業股份有限公司（下
    稱纖福公司）加工製成成衣而販售。
  (三)原告曾於99年7 月6 日寄發存證信函予被告等，被告安帆士
    公司針對原告回函陳稱：「……且查本公司販售之產品，蓋
    係來自本公司之供應商，而經該供應商告知，其使用之技術
    ，應無侵害他人專利之情事…」；恆儀公司回函：「……且
    查本公司代工製造相關產品使用之技術，蓋係來自本公司之
    客戶（即安帆士公司）之國外客戶所研發及授權技術…」等
    抗辯，足見被告等確已承認有販賣及製造系爭專利產品之事
    實。
  (四)經原告以所有專利產品與被告製作之產品委請國泰智慧產權
    事務所進行相關專利侵權鑑定後，證明被告製成布料產品技
    術確已落入原告所有系爭專利申請專利範圍第1、5 項。
  (五)系爭發明專利雖經智慧財產局為「舉發成立，應撤銷專利權
    」之審定主文，惟原告業已依法提出訴願，舉發案尚未終結
    確定。
  (六)原告雖擔任訴外人纖福公司法定代理人，但公司內部業務向
    屬分層負責，就訴外人纖福公司受被告指示進行成衣代工當
    時，原告並非知悉；縱使知悉，亦不得逕以第三人纖福公司
    曾為被告等代工製作成衣，即推論原告同意被告可繼續使用
    系爭發明專利權之技術。
  (七)原告於99年7 月間得知被告安帆士公司仍向恆儀公司指示生
    產侵害系爭發明專利含碳布料，乃發函制止，且被告安帆士
    公司等於回函時亦不否認販售及製造有涉嫌侵害系爭發明專
    利之含碳布料。顯見被告等於指示纖福公司加工後，仍持續
    販賣、製造涉嫌侵害系爭發明專利權之含碳布料產品，並無
    被告所謂請求權時效消滅之情事。
  (八)綜上所述，被告安帆士公司及恆儀公司分別以販賣及代工製
    造之態樣侵害原告專利權，為共同侵權行為人，原告自得依
    民法第184 條第1 項、第185 條第1 項、專利法第84條第1
    項之規定，請求被告安帆士公司與被告恆儀公司負連帶賠償
    責任。又被告陳正人、林睿駿分別擔任安帆士公司、恆儀公
    司負責人，依民法第28條、公司法第23條及上開規定自應與
    公司負連帶賠償責任。
  (九)為此，依據侵權行為之法律關係，請求(1)被告安帆士公司及
    恆儀公司連帶給付原告新臺幣（下同）1000萬元，暨自起訴
    狀繕本送達之翌日起至清償日止，按週年利率百分之五計算
    之利息。(2)被告安帆士公司與陳正人連帶給付原告1000萬元
    ，暨自起訴狀繕本送達之翌日起至清償日止，按週年利率百
    分之五計算之利息。(3)被告恆儀公司與林睿駿連帶給付原告
    1000萬元，暨自起訴狀繕本送達之翌日起至清償日止，按週
    年利率百分之五計算之利息。(4)前三項給付，如任一被告為
    給付者，其他被告於其給付範圍內，即免給付義務。(5)被告
    安帆士公司、恆儀公司、陳正人及林睿駿不得未經原告同意
    而使用我國公告第I282382 號專利及製造、為販賣之要約、
    販賣、使用或為上述目的而進口其他任何與原告上開專利權
    範圍相同之產品。並陳明願供擔保請准宣告假執行。
二、被告則抗辯：
  (一)被告委任律師於99年7 月23日具函回覆原告，第三點明白記
    載：「大律師來函泛稱本所當事人之產品涉嫌侵害…系爭專
    利，惟究係何種型號產品落入系爭專利申請專利範圍之第幾
    項，以及如何落入，函文內容全未具體指明，亦未隨函檢附
    鑑定報告」，並且敬告原告勿違反公平交易法，豈有承認「
    販賣及製造系爭侵權產品之事實」。
  (二)纖福公司至少自97年1 月以來，其董事長一直是系爭專利權
    人陳明澤，纖福公司下單給被告安帆士公司製造系爭專利產
    品，假設其為纖福公司老闆的系爭專利產品，纖福公司豈有
    不知之理？事實上，纖福公司根本是下單請被告安帆士公司
    為其代工。依業界通念，委託代工莫不包含默示授權，委託
    代工者主張為其代工之行為構成侵權，實屬天下奇聞。
  (三)原告雖提出國泰智慧財產權事務所鑑定報告書主張被告侵害
    系爭專利請求項1 ，惟該鑑定報告書之待鑑定物，乃編號「
    A83-040 (A0000000)」之樣品，又依該鑑定報告第4 頁之「
    待鑑定物外觀圖」（實為照片）所顯示之待鑑定物外觀無花
    紋或迷彩圖樣，但原證2 即原告所指被告製造、販賣之布料
    ，並無編號相吻合而外觀又與該待鑑定物外觀特徵相同之布
    料。系爭專利請求項1 ，其構成要件之一既為「活性碳層係
    由活性碳顆粒及熱熔膠粒，其熱熔膠經熱熔後，使活性碳膠
    合布層間，而形成一有具有活性碳之布層結構」，則該鑑定
    報告自應討論待鑑定物有無「熱熔膠粒」、有無「由該熱熔
    膠粒與活性碳顆粒形成之活性碳層」、該熱熔膠粒是否「經
    熱熔後使活性碳膠合布層間」等等問題。惟該鑑定報告第14
    頁之「全要件比對分析表」，竟完全忽視上述問題，甚至連
    待鑑定物有沒有「熱熔膠粒」均無一語交代。
  (四)所謂「A83-040 」為美國Scent-Lok 公司之產品編號，該Sc
    ent-Lok 公司曾下單給原告擔任董事長之纖福公司命其代工
    製造，只是原告再轉單給被告而已，若原告仍主張原證2 產
    品為系爭專利產品，則原告應說明其與美國Scent-Lok 公司
    之關係為何？系爭專利技術究竟是自行研發還是由美國
    Scent-Lok 公司開發？
  (五)被告主張係爭專利之技術特徵十分單純且早經公開，被告兩
    家公司已分別於99年7 月30日、100 年1 月12日提出專利舉
    發（案號分別為：000000000N01、000000000N02），智慧財
    產局於100 年6 月20日作成「舉發成立，應撤銷專利權」之
    專利舉發審定書，將系爭專利第1-5 項全部撤銷。又上開專
    利舉發案件之引證案為西元1999年10月26日公告之美國第5,
    972,427 號專利案（即被證四）、2003年5 月6 日公開之20
    03/0000000 A1 公開案可證明系爭專利申請專利範圍第5 項
    不具有進步性。
  (六)系爭專利產品既係原告擔任其委託代工之買方纖福公司，又
    豈有不知遭受「侵權」之理？則自纖福公司於97年12月17日
    下單被告安帆士公司委託製造起算，至99年12月16日後侵權
    行為請求權時效即告消滅。
  (七)在99年7 月6 日接獲原告警告信前，被告從不知如此簡單且
    早已公開通行世界之技術有系爭專利之存在，況且被告為原
    告擔任董事長之纖福公司代工製造系爭專利產品，正是信賴
    一切合法。再者，民法第28條、公司法第23條，僅規定公司
    負責人對於公司業務之執行，有違反法令致他人受損害時，
    始與公司負連帶賠償責任。究竟兩家被告公司之負責人於執
    行何項業務時違反何項法令，又與本件有何因果關係？均應
    由原告舉證之。
  (八)為此，請求駁回原告之訴及其假執行之聲請，並陳明如受不
    利判決，願供擔保請准宣告免假執行。
三、兩造不爭執之事實：
  (一)原告於93年10月22日向經濟部智慧財產局申請「具有活性碳
    之布層結構及其製法」發明專利，經智慧財產局於96年6 月
    11日以公告第I282382 號核准專利，專利期間自96年6 月11
    日起至103 年10月21日止，申請專利範圍計有5 項，第1 、
    5 項為獨立項，其餘為附屬項，附屬項均附屬於第1 項（詳
    本院卷第16-20 、197-212 頁）。
  (二)訴外人纖福公司於98年1 月8 日以總價122 萬0480元，由被
    告安帆士公司出貨品名為「布A- 10 」、「布B-11」、「布
    B-02」之布料產品（下稱被控侵權物品），被告安帆士公司
    出貨予訴外人纖福公司之布料產品係委託被告恆儀公司代工
    製造（詳本院卷第9 、92、97、35頁）。
  (三)系爭專利經被告安帆士公司向智慧財產局提起舉發，經智慧
    財產局於100 年6 月20日以1999年10月26日公告之美國第59
    72427 號專利案、及1995年1 月24日公告之美國第5383236
    號專利案，認系爭專利不具有進步性，而為「舉發成立，應
    撤銷專利權」之審定，原告則於同年8 月1 日對前揭審定提
    起訴願（詳本院卷第183 、219 頁）。
  (四)系爭專利申請專利範圍第1項到第4項為無效。
四、本件爭點與本院判斷：
  (一)事實概要：原告起訴原主張被控侵權物品侵害系爭專利第1
    項（詳本院卷第10頁），嗣被告安帆士公司對系爭專利提起
    舉發，經智慧財產局於100 年6 月20日以（100 ）智專三（
    三）05055 字第10020524990 號舉發審定書認系爭專利第
    1-5 項均不具進步性，而為舉發成立，應撤銷專利權之審定
    （詳本院卷第183 頁），原告於100 年8 月1 日對於前揭審
    定提起訴願，認同智慧財產局認為系爭專利第1-4 項不具有
    進步性之認定，而僅爭執系爭專利第5 項是否具有進步性（
    詳本院卷第225 頁），並於本院100 年9 月9 日審理時自認
    系爭專利第1-4 項無進步性（詳本院卷第275 頁），則原告
    主張被控侵權物品落入系爭專利第1 項之文義範圍侵害系爭
    專利權，即屬無理由。嗣原告於本院100 年9 月9 日審理追
    加主張被告侵害系爭專利第5 項，被告則抗辯美國第
    5,972,427 號專利（即被證四）與美國2003/0000000A1公開
    案均可證明系爭專利不具有進步性（詳本院卷第275 頁）。
    則本件最主要之爭點應為系爭專利申請專利範圍第5 項是否
    具有進步性。
  (二)美國第5,972,427 號專利（即被證四）可證明系爭專利申請
    專利範圍第5 項不具有進步性：
  1.經查系爭專利申請專利範圍第5 項為「一種具有活性碳之布
    層結構製法，至少包含以下步驟：a.於工作台之適當位置設
    有一料筒；b.並預先將活性碳顆粒及熱熔膠顆粒依一定比例
    放入料筒中；c.料筒後端設置有一熱管；d.當第一布層經由
    工作平台通過料筒時，其活性碳顆粒及熱熔膠顆粒即落入第
    一布層之表面上；e.以通過熱管位置時，其熱熔膠粒熱熔狀
    態而著附於活性碳之部份表面上；f.最後再與第二布層結合
    而形成整體布層結構。」
  2.次查美國公告第5,972,427 號專利之公告日期為88（即西元
    1999）年10月26日，有專利公告1 件在卷足憑（詳本院卷第
    135 頁），早於系爭專利申請日93年10月22日，故可作為比
    對系爭專利申請專利範圍第5 項有無進步性之先前技術。則
    系爭專利申請專利範圍第5 項之各項技術特徵經與美國公告
    第5,972,427 號專利比對結果，如附件一所示，均僅為美國
    公告第5,972,427 號專利之簡單技術變化，且未產生不可預
    期之功效，自不具有進步性。
  (三)原告雖另主張：被證四、五與系爭專利申請專利範圍第5 項
    有下列差異存在，(1)混合步驟不同：系爭專利以乾式製程，
    使熱熔膠顆粒僅適量地附著於活性碳顆粒外側之局部表面上
    ，被證四、五則係以溼式製程，形成液狀或膠狀混合物，導
    致活性碳顆粒完全被混合物包裹，且所需之黏結劑顆粒遠較
    系爭專利為多；(2)置料步驟不同：系爭專利係以固態方式灑
    落，被證四、五則係以液狀或膠狀方式塗佈或印刷；(3)加熱
    步驟不同：系爭專利僅針對該熱熔膠顆粒，使其熔融，被證
    四則係針對該織物、覆蓋體及混合物同時進行加熱，以使黏
    結劑顆粒完全溶解，故加熱範圍及溫度遠較系爭專利為大，
    不符合節能環保訴求；(4)結合步驟不同：系爭專利執行於加
    熱步驟後，被證四則係執行於加熱步驟前，亦使織物及覆蓋
    體之纖維因高溫發生結構變化，故不能證明系爭專利申請專
    利範圍第5 項不具有進步性云云。惟查：
  1.系爭專利申請專利範圍第5 項所界定之「活性碳顆粒及熱熔
    膠顆粒落入第一布層之表面」，為一般顆粒灑落之技術，就
    一般通常知識而言，較被證四所界定「吸附劑顆粒、黏結劑
    顆粒、水之攪拌後混合物噴灑於織物載體」，明顯未具有較
    佳之分佈均勻度；且活性碳顆粒、熱熔膠顆粒之數值比例，
    為業者因應不同需求所為之調配，系爭專利申請專利範圍第
    5 項亦未界定活性碳顆粒、熱熔膠顆粒之數值比例，難認被
    證四黏結劑顆粒遠較系爭專利申請專利範圍第5 項為多。
  2.系爭專利申請專利範圍第5 項以固態方式落入第一布層之表
    面，與被證四吸附劑顆粒、黏結劑顆粒、水之攪拌後混合物
    後噴灑技術相較，為退一步之一般簡單灑落技術，故系爭專
    利申請專利範圍第5 項有關置料步驟不同未具有無法預期功
    效之增進。
  3.系爭專利申請專利範圍第5 項為活性碳顆粒及熱熔膠顆粒即
    落入第一布層之表面上後再通過熱管，故系爭專利申請專利
    範圍第5 項實質上為活性碳顆粒、熱熔膠顆粒、第一布層均
    有進行加熱，並非如原告所稱系爭專利申請專利範圍第5 項
    僅針對該熱熔膠顆粒加熱；且決定加熱範圍、溫度高低，為
    布層業者依需求所為一般生產參數之簡單調整，故難認系爭
    專利申請專利範圍第5 項所界定之活性碳顆粒、熱熔膠顆粒
    、第一布層均有進行加熱，較被證四更具有符合節能環保之
    功能。
  4.系爭專利申請專利範圍第5 項為活性碳顆粒、熱熔膠顆粒、
    第一布層進行加熱後再與第二布層結合，被證四為混合物、
    織物載體與織物覆蓋體進行加熱，兩者僅為布層業者所為一
    般加熱順序之簡易調整；且系爭專利申請專利範圍第5 項所
    界定之第一布層亦有加熱之步驟，該第一布層之結構是否會
    發生變化，與溫度高低之設定，在相同溫度設定下，亦難認
    被證四之纖維較系爭專利申請專利範圍第5 項更容易發生結
    構變化之情事。
  (四)綜上所述，美國公告第5,972,427 號專利既可證明系爭專利
    申請專利範圍第5 項不具有進步性，則系爭專利第5 項顯屬
    有得撤銷專利權之事由存在，則原告請求被告賠償侵害系爭
    專利第5 項之損害，自屬無理由。
五、從而，原告依據侵權行為之法律關係，請求：(1)被告安帆士
    公司及恆儀公司連帶給付原告1000萬元，暨自起訴狀繕本送
    達之翌日起至清償日止，按週年利率百分之五計算之利息。
    (2)被告安帆士公司與陳正人連帶給付原告1000萬元，暨自起
    訴狀繕本送達之翌日起至清償日止，按週年利率百分之五計
    算之利息。(3)被告恆儀公司與林睿駿連帶給付原告1000萬元
    ，暨自起訴狀繕本送達之翌日起至清償日止，按週年利率百
    分之五計算之利息。(4)前三項給付，如任一被告為給付者，
    其他被告於其給付範圍內，即免給付義務。(5)被告安帆士公
    司、恆儀公司、陳正人及林睿駿不得未經原告同意而使用我
    國公告第I282382 號專利及製造、為販賣之要約、販賣、使
    用或為上述目的而進口其他任何與原告上開專利權範圍相同
    之產品。為無理由，應予駁回。又原告既受敗訴之判決，其
    假執行之聲請亦失所附麗，應併予駁回。
六、本件事證已臻明確，兩造其餘攻擊防禦方法及其他未經審酌
    之證據，均與本判決所為前揭判斷，不生影響，無庸逐一述
    論，併予敘明。
七、結論：原告之訴為無理由，依民事訴訟法第78條，判決如主
    文。
中　　華　　民　　國　　100　 年　　9　　 月　　30　　日
                    智慧財產法院第一庭
                                法　官　何君豪
以上正本係照原本作成。
如對本判決上訴，須於判決送達後20日內向本院提出上訴狀。
如委任律師提起上訴者，應一併繳納上訴審裁判費。
中　　華　　民　　國　　100　 年　　9　　 月　　30　　日
   　　　　　　　　　　　 　　　書記官　張君豪